【裁判字號】    91,訴易,80
【裁判日期】    920325
【裁判案由】    侵權行為損害賠償
【裁判全文】
臺灣高等法院臺中分院民事判決      九十一年度訴易字第八０號
      原      告  乙○○
      被      告  丙○○
                  甲○○
右當事人間侵權行為請求損害賠償事件，原告提起刑事附帶民事訴訟，經本院刑事庭
裁定移送民事庭（九十一年度附民字第三三九號），本院判決如左：
      主      文
被告丙○○、甲○○應連帶給付原告新臺幣貳拾陸萬仟貳佰肆拾伍元，及被告丙○
○自民國九十一年九月二十四日起，被告甲○○自民國九十一年九月二十六日起，均
至清償日止按年息百分之五計算之利息。
原告其餘之訴及假執行之聲請均駁回。
訴訟費用由被告丙○○、甲○○連帶負擔。
      事      實
甲、原告方面：
一、聲明：求為判決：
  (一)被告丙○○、甲○○應連帶給付原告新台幣（下同）七十九萬二千九百三十四元
    ，及自起訴狀繕本送達翌日起至清償日止按年息百分之五計算之利息。
  (二)訴訟費用由被告負擔。
  (三)原告願供擔保請准宣告假執行。
二、陳述：
  (一)被告丙○○於民國（下同）九十年八月六日十四時五十分許，駕車沿彰化縣員林
    鎮○○路由北往南行駛，途經中山路與新興街口時，不慎自後撞及原告所騎乘重
    機車，雙方發生理論，未料被告丙○○即以行動電話通知被告甲○○及另一姓名
    年籍不詳之男子，三人共同基於傷害之犯意，由該名年籍不詳之男子抓住原告，
    被告二人除對原告拳打腳踢外，並持硬物毆打原告，致原告受頭部外傷合併腦震
    盪、左臉部挫傷及背臀部挫傷等傷害，並損壞原告手機及手戴之勞力士錶遺失。
    被告丙○○、甲○○二人係因故意而造成本件原告之傷害，並損壞原告所有手機
    及致原告所有勞力士錶遺失，而其行為與原告之受傷、手機損壞、勞力士錶遺失
    間有相當因果關係，則原告自得依民法侵權行之相關規定請求被告等損害賠償。
  (二)損害賠償之計算：
  1.醫藥相關費用：原告支出醫藥費六萬二千九百三十四元。
  2.手機費用：一萬元。
  3.勞力士錶：十二萬元。
  4.減少勞動能力：原告受此傷害，頭部外傷合併腦震盪及全身多處傷害，已傷及神
    經，至今仍遺存神經症狀，依勞工保險殘廢給付標準表之規定，殘廢等級為十三
    級，喪失勞動能力為百分之二三點○七，原告為六十九年六月二十一日出生，受
    傷時之九十年八月六日，時年二十一歲又一個月，自受傷時起原告可工作三十年
    ，依八十六年度每月基本工資一萬五千八百四十元計算，扣除中間利息為三百四
    十七萬八千六百二十三元（即一五八四○元乘以三六○個月之霍夫曼係數為二一
    九點00000000），減損為百分之二三點○七，計原告得請求金額為八十
    萬二千五百一十八元，原告請求其中三十萬元。
  5.精神賠償：原告受此傷害，身心受創，而被告二人於光天化日在員林鎮最熱鬧之
    市區，公然毆傷原告，且原告本因考試成續而得向高雄某專科報名甚或就讀，其
    本得應考其他考試之機會，皆因被告傷害行為而未能達成，原告前途受影響甚大
    ，爰請求精神賠償三十萬元。
  合計請求七十九萬二千九百三十四元。
乙、被告方面：
一、聲明：求為判決駁回原告之訴。
二、陳述：
  (一)原告係頭部受傷，則其因頭椎、腰椎及膝關節挫傷、脫臼至嘉義縣梅山鄉宗德國
    術館看診所花費之三萬元六千八百元，即與本件無關，且原告係住在彰化縣員林
    鎮，並無遠至嘉義縣就醫之必要，此部分費用被告不能賠償。
  (二)原告請求之減少勞動能力及損害精神賠償各三十萬元，均有過高。
      理      由
一、本件原告起訴主張被告丙○○於九十年八月六日十四時五十五分許，駕車沿彰化
    縣員林鎮○○路由北往南行駛，途經中山路與新興街口時，不慎自後撞及原告所
    騎乘機車，雙方發生理論，被告丙○○竟以行動電話通知被告甲○○前來，共同
    以拳打腳踢之方式，當街追打原告之頭部及身體等處，致原告受有頭部外傷合併
    腦震盪、左臉部挫傷及背臀部挫傷等傷害，並損壞原告之手機，及致原告手戴之
    勞力士錶遺失。為此依侵權行為之規定，請求被告連帶賠償醫藥費、手機、勞力
    士錶費用、減少勞動能力損失及精神上損失等共七十九萬二千九百三十萬元，及
    自起訴狀繕本送達翌日起算之法定遲延利息。
二、被告則以原告所請求之宗德國術館就醫費三萬六千八百元，應與本件原告所受之
    傷害無關，且原告亦無必要遠至嘉義縣宗德國術館就醫，此部分費用原告不能請
    求，另原告所請求賠償之減少勞動能力損害及精神損失各三十萬元，亦有過高等
    語，資為抗辯。
三、本件原告主張被告丙○○、甲○○於前揭時、地共同傷害伊，致伊受有頭部外傷
    合併腦震盪、左臉部挫傷及背臀部挫傷等傷害之事實，為被告丙○○、甲○○所
    承認，並有原告所提出之診斷證明書在卷足憑，此部分之事實自堪採信。
四、按因故意，不法侵害他人之權利者，負損害賠償責任；數人共同不法侵害他人之
    權利者，連帶負損害賠償責任；不法侵害他人之身體或健康，對於被害人因此喪
    失或減少勞動能力，應負損害賠償責任；被害人非財產上之損害，亦得請求賠償
    相當之金額，民法第一百八十四條第一項前段、第一百八十五條第一項前段、第
    一百九十三條第一項、第一百九十五條第一項前段分別定有明文。本件被告共同
    毆打原告成傷，則原告就其受傷所受之損害，自得請求被告連帶賠償。茲就原告
    所受之傷害得向被告請求賠償之項目及金額分述如下：
  (一)手機及勞力士錶費用部分：原告主張其為被告毆打時，手機受到損壞及致勞力士
    錶遺失，因此請求被告賠償十三萬元。然因犯罪而受損害之人，於刑事訴訟程序
    固得附帶提起民事訴訟，對於被告請求回復其損害，但其請求回復之損害，以被
    訴犯罪事實所生損害為限，否則縱令得依其他理由，提起民事訴訟，亦不得於刑
    事訴訟程序附帶為此請求（參照最高法院六十年台上字第六三三號判例）。查刑
    法第三百五十四條之毀損罪並未處罰過失犯，須行為人具有毀損之犯罪故意始足
    以構成，則因過失毀損他人之物，自非犯罪之行為。本件原告之手機及勞力士錶
    於受被告毆打時被波及，但被告並非故意毀損原告之手機及勞力士錶，就原告手
    機及勞力士錶受損之部分，被告並未犯罪，被告亦未經台灣彰化地方法院檢察署
    九十年度偵字第六七三四號起訴，及台灣彰化地方法院九十一年度易字第四二○
    號、本院九十一年度上易字第一四七八號判決有故意毀損原告手機及勞力士錶之
    犯行，則原告手機及勞力士錶受損即非被訴犯罪事實所生之損害，原告於刑事附
    帶民事訴訟程序中，請求被告賠償此部分之損害，依法不合，不應准許。
  (二)醫藥費用部分：原告為被告毆打受傷後，先後在秀傳紀念醫院、長庚紀念醫院、
    振興復建醫學中心接受治療，共支付醫藥費二萬六千一百三十四元，業據原告提
    出該醫院之醫療費用收據二十七紙為證，該醫療費用收據之真正為被告所不否認
    ，而依原告所受之傷害及醫療費用收據所載醫療費別，此部分之醫藥費二萬六千
    一百三十四元均為醫療之必要費用，原告請求被告賠償此部分之醫藥費，應予准
    許。至原告請求被告賠償其至宗德國術館就醫所支付之三萬六千八百元費用部分
    ，依該國術館所出具之醫療費用明細表，原告係自九十年八月二十日起至同年十
    二月二十日前往位於嘉義縣梅山鄉宗德國術館就醫，其中藥膏費用共一百二十天
    份為三萬三千六百元，另接骨處置費三千二百元。惟該醫療費用明細表係由自稱
    接骨技術員之李添宗所出具，李添宗並無醫師資格，則原告在宗德國術館所支付
    之費用已難認是醫療之必要費用；且原告在前往宗德國術館就醫之期間，亦在秀
    傳紀念醫院及振興復建醫學中心醫治，原告係住在彰化縣員林鎮，即無遠至嘉義
    縣梅山鄉宗德國術館就醫之必要，是本院認原告請求之宗德國術館三萬六千八百
    元費用，並非醫療之必要費用，不能准許。原告就醫藥費部分之請求，應在二萬
    六千一百三十四元範圍內准許。
  (三)減少勞動能力損失部分：原告為被告共同毆打，致有頭部外傷合併腦震盪、左臉
    部挫傷及背臀部挫傷。就原告之受傷是否有減少其勞動能力及影響之期間，經本
    院囑託秀傳紀念醫院鑑定，結果認「病人門診迄今仍主訴偶有頭暈、記憶力減退
    及注意力不集中等病狀，符合頭部外傷後遺症之項目，惟此等屬自覺症狀，無法
    客觀量化，事實上亦僅小量病人有持續症狀超過一年，乙○○先生屬於小數症狀
    持續病類，除藥物外，精神及心理情況亦需平復才會痊癒，客觀上工作勞動能力
    可能減損百分之十」、「由九十年八月二十日至九十一年一月十日期間於本院神
    經外科門診共歷十八個月，前後歷經三位主治醫師，共二十四次門診。其間病人
    主訴間歇頭暈、頭痛，生活中或工作中有記憶力減退及注意力無法集中現象，此
    等症狀有屬於頭部外傷後遺症，唯有極小數病況有遺存症狀超過一年以上。醫生
    立場均願意相信病人主訴病狀為真，且經長時間中病患仍有密集門診追蹤，顯見
    患者應有真正症狀，才會遠到本院門診追蹤，而非一般診所治療。」此有秀傳紀
    念醫院九十一年十二月三十日（91）明秀醫字第九一一七一○號、九十二年二月
    十一日（92）明秀醫字第九二○一七一號函在卷可按。原告頭部外傷留有後遺症
    ，致會有間歇頭暈、頭痛，記憶力減退及注意力無法集中現象，對其勞動能力自
    會有所影響，本院參酌秀傳紀念醫院之鑑定意見，認原告減少勞動能力應為百分
    之十；又頭部外傷之後遺症，一般而言在受傷後一年之內應可痊癒，原告於受傷
    後一年六個月仍未痊癒，繼續接受秀傳紀念醫院門診治療，本院斟酌原告之病狀
    及一般頭部外傷之病患痊癒時間，認予原告二年之治療期間應為合理。因此就原
    告減少勞動能力所受之損害，以減少勞動能力百分之十，期間二年，再依原告所
    請求按每月基本工資一萬五千八百四十元計算，原告所得請求之金額為三萬七千
    一百十一元（15840×12＝190080,190080×1.952381＝371109,371109×0.1＝37
    111）。
  (四)精神損害部分：原告僅因所騎機車為在後行駛之丙○○自用小客車所擦撞，即為
    丙○○夥同甲○○拳打腳踢，當街為渠等所追打，致頭部受到重創，現尚有間歇
    性頭暈、頭痛，記憶力減退及注意力無法集中之現象，其精神及肉體受有極大之
    痛苦，自屬當然。又原告是五專畢業，原要報考二技聯招，於受傷後因無法集中
    精神唸書，而未參與考試，現賦閒在家；被告丙○○為高中畢業，被告甲○○係
    士官學校畢業，現均從事販賣水果，每月收入均二萬多元，皆無財產，業經兩造
    分別陳明在卷。本院斟酌原告因本件傷害所受之痛苦，及兩造之教育程度、社會
    地位、經濟狀況等一切情狀，認原告請求三十萬元之精神損害，尚有過高，應以
    二十萬元為合理金額，原告之請求在此範圍內，應予准許。
五、綜上所述，被告應連帶賠償原告醫藥費用二萬六千一百三十四元，減少勞動能力
    損害三萬七千一百十一元及精神損害二十萬元，合計二十六萬三千二百四十五元
    。原告請求被告賠償七十九萬二千九百三十四元，及自起訴狀繕本送達翌日起算
    之法定遲延利息，在二十六萬三千二百四十五元及丙○○自九十一年九月二十四
    日，甲○○自九十一年九月二十六日起算之法定遲延利息（附帶民事訴訟起訴狀
    繕本分別於九十一年九月二十三、二十五日送達丙○○、甲○○）之範圍內，核
    無不合，應予准許，逾此部分之請求，尚屬無據，應予駁回。
六、原告陳明願供擔保聲請宣告假執行，就其敗訴部分，假執行之聲請，失所附麗；
    至其勝訴部分，本院所判決命被告給付之金額並未逾上訴三審所需之一百五十萬
    元，一經本院宣示本件判決即告確定，原告聲請假執行亦無必要，是原告假執行
    之聲請應予駁回。
七、據上論結，本件原告之訴為一部不合法，一部無理由，一部有理由，依民事訴訟
    法第七十九條但書、第八十五條第二項，判決如主文。
中      華      民      國    九十二    年      三      月    二十五    日
~B1民事第四庭審判長法  官  黃斐君
~B2                法  官  張浴美
~B3                法  官  陳蘇宗
右為正本係照原本作成。
不得上訴。
~B                書記官  吳麗慧
中      華      民      國    九十二    年      三      月    二十七    日
                                                                        Ｈ


司法院資訊處製作；財團法人民間司法改革基金會備份。
